【裁判字號】    91,上易,2577
【裁判日期】    920107
【裁判案由】    妨害自由
【裁判全文】
臺灣高等法院刑事判決                          九十一年度上易字第二五七七號
    上  訴  人
    即  被  告    甲○○  男  .
    選任辯護人    郭杞堂律師
右上訴人即被告因妨害自由案件，不服臺灣新竹地方法院九十年度易字第一三０號，
中華民國九十一年七月三十一日第一審判決（起訴案號：臺灣新竹地方法院檢察署八
十九年度偵字第二九九三號）提起上訴，本院判決如左：
    主  文
原判決撤銷。
甲○○以加害身體、自由之事，恐嚇他人致生危害於安全，累犯，處有期徒刑捌月。
    事  實
一、甲○○前因賭博罪，經臺灣新竹地方法院判處有期徒刑一年二月，併科罰金四千
    五百元，罰金如易服勞役，以三百元折算一日，嗣經本院判決上訴駁回確定，於
    八十六年三月十七日縮刑期滿執行完畢，猶不知悔悟，因不滿乙○○（已於九十
    年八月十四日死亡）未依臺灣新竹地方法院八十七年度促字第一三三五三號支付
    命令之內容清償新臺幣（下同）一百五十五萬元及利息，復得悉乙○○將名下財
    產另作處分，似意圖逃避強制執行，遂於八十八年十二月十日具狀向臺灣新竹地
    方法院檢察署對乙○○提出毀損債權之告訴，經臺灣新竹地方法院檢察署檢察官
    以八十八年度偵字第八六二六號案偵查，並訂八十九年一月六日下午三時三十五
    分偵訊。同日下午三時三十分，乙○○已至臺灣新竹地方法院檢察署法警室完成
    報到手續，且在第六偵查庭外等候開庭時，甲○○竟基於恐嚇之犯意，在該偵查
    庭外對乙○○恫稱：「開完庭不要走，已叫人在外面攔，你今天不還錢，我就押
    你回去向你母親要錢，若你母親不替你還，我就要你一隻手一隻腳」，以加害身
    體、自由之事恐嚇乙○○，使乙○○心生畏懼，致生危害於安全，不敢繼續等候
    開庭而藉詞如廁，由臺灣新竹地方法院檢察署第一偵查庭與廁所旁之樓梯步行至
    二樓（當日適該處二樓之電動安全門未關上），沿臺灣新竹地方法院刑事紀錄科
    （一）、檢察官辦公室、刑事庭法官室前之走廊，走到法院工友休息室旁之男廁
    所內，躲藏二小時許，再轉往工友休息室內之桌下躲藏。迨翌日早上六時四十分
    許，經清潔人員開門，始行離去。
二、案經乙○○於生前向臺灣新竹地方法院檢察署告發後，由檢察官簽分偵案偵查起
    訴。
理  由
一、訊據被告甲○○，固供承與被害人乙○○間有債權債務關係存在，及對被害人提
    出毀損債權之告訴，於八十九年一月六日下午三時三十分許，在臺灣新竹地方法
    院檢察署第六偵查庭外與被害人相遇等情不諱，惟矢口否認有出言恐嚇之犯行，
    辯稱：被害人乙○○若確遭恐嚇，應於開庭時向檢察官報告，或暫為躲藏後，即
    向法警請求保護，或以行動電話報案脫困，所稱因遭恐嚇而躲藏在臺灣新竹地方
    法院工友休息室旁之男廁所，再轉往工友休息室內之桌下躲藏至翌日早上一節，
    與常情有違，被害人熟諳法律，故施苦肉計博取同情云云。
二、經查，右揭事實，業據被害人乙○○指訴綦詳，而被告與被害人間確有債權債務
    關係存在，及被告曾對被害人提出毀損債權之告訴等情，業經原審法院調閱該院
    九十年度易字第三二一號被害人被訴毀損債權案卷宗（含臺灣新竹地方法院檢察
    署八十八年度偵字第八六二六號、八十九年度偵緝字第五六號、八十九年度偵緝
    字第二六九號偵查卷）查核無訛，並為被告所坦認；且被害人於脫困後之八十九
    年一月七日，書立自述書詳載其於八十九年一月六日下午三時三十分等候偵訊時
    遭被告圍堵恐嚇，因恐下次出庭應訊時再度遭被告圍堵，請求勿與被告同時應訊
    ，被害人將該自述書連同錄音帶及錄音帶譯文，以信封裝置，於同年一月十日付
    郵，寄送予承辦該毀損債權案件之檢察官，亦有自述書及信封上之郵戳（八十九
    年度偵字第二九九三號偵查卷第二頁至五頁、第十四頁）可參；另被害人於偵查
    中經引領公訴人實地勘驗當日躲藏之路線及位置，有履勘現場筆錄在卷（八十九
    年度偵字第二九九三號偵查卷第一一六頁）可稽，而臺灣新竹地方法院及臺灣新
    竹地方法院檢察署之共同辦公大樓二樓，並非當事人可隨意進出，果非被害人確
    於八十九年一月六日曾遭被告恐嚇而心生畏懼，躲藏在上開處所迄翌日清晨，自
    不能詳為指訴並引領公訴人實地勘查躲藏之路線及位置。參以被害人嗣後即未於
    八十八年度偵字第八六二六號毀損債權案件出庭應訊，而於八十九年一月二十八
    日遭公訴人通緝（八十八年度偵字第八六二六號偵查卷第三六頁），益徵被害人
    確已心生畏懼。被告上開所辯，顯係卸責之詞，不足採信，其犯行洵堪認定。
三、核被告所為，係犯刑法第三百零五條之恐嚇罪。又被告前因賭博罪，經臺灣新竹
    地方法院判處有期徒刑一年二月，併科罰金四千五百元，罰金如易服勞役，以三
    百元折算一日，嗣經本院判決上訴駁回確定，於八十六年三月十七日縮刑期滿執
    行完畢之事實，有臺灣高等法院檢察署刑案紀錄簡覆表附卷足憑，其於受有期徒
    刑之執行完畢後，五年以內再犯有期徒刑以上之本罪，應依刑法第四十七條累犯
    之規定，加重其刑。
四、原審對被告予以論罪、科刑，固非無見；惟查，原判決認定被告應成立連續恐嚇
    罪，尚有未合（詳如後述）。被告提起上訴意旨仍執前詞，空言否認犯罪，雖無
    足取，然原判決既有如上之違誤，即屬無可維持，應由本院予以撤銷改判。爰審
    酌被告之品行、犯罪之動機、手段、所生危害及犯後態度等一切情狀，量處如主
    文第二項所示之刑。檢察官求處量處有期徒刑二年，尚嫌過重，併予敘明。
五、公訴意旨另以被告甲○○基於概括之犯意，涉犯左列三恐嚇犯行：
（一）於八十六年出監後之三、四月間，帶同姓名不詳之人欲至新竹縣新豐鄉○○路
      被害人徐益德之住處賭博遭拒，即砸毀徐益德住處之鐵門，並以徐益德若未為
      其解決債務問題，將給徐益德好看之語威嚇，致徐益德心生畏懼。
（二）於八十九年一月七日以後，多次撥打電話予乙○○稱：「你爸是做流氓的，若
      是沒對你怎麼樣的話，再做你的龜兒子．．．三天內若不回，給你爸抓到，你
      就知道滋味」等語，使乙○○心生畏懼，不敢在家居住而棲居他處。
（三）於八十九年元宵節當日，帶同不詳之人至乙○○住處，令乙○○之母親陳黃勉
      賠償三百萬元未果，竟對陳黃勉恫嚇：「以後不要出門，若出門要給妳好看」
      等語，致陳黃勉心生畏懼。
六、按犯罪事實應依證據認定之，無證據不得推定其犯罪事實；不能證明被告犯罪者
    ，應諭知無罪之判決，刑事訴訟法第一百五十四條及第三百零一條第一項，分別
    定有明文。又事實之認定，應憑證據，如未能發現相當證據，或證據不足以證明
    ，自不能以推測或擬制之方法，以為裁判基礎（最高法院四十年台上字第八六號
    判例意旨參照）。另認定犯罪事實所憑之證據，雖不以直接證據為限，間接證據
    亦包括在內；然而無論直接或間接證據，其為訴訟上之證明，須於通常一般之人
    均不致有所懷疑，而得確信其為真實之程度者，始得據為有罪之認定，倘其證明
    尚未達到此一程度，而有合理之懷疑存在時，即無從為有罪之認定，亦經最高法
    院著有七十六年台上字第四九八六號判例可資參照。至告訴人之告訴，係以使被
    告受刑事訴追為目的，是其陳述是否與事實相符，仍應調查其他證據以資審認，
    倘其所述被害情形如無瑕疵可指，且就其他方面調查又與事實相符，其供述始足
    據為判決之基礎（最高法院五十二年台上字第一三００號及三十二年上字第六五
    七號判例意旨參照）。本件公訴人認被告亦涉有上開三件恐嚇罪嫌，係以被害人
    徐益德、乙○○及陳黃勉之指訴為論據，惟經訊據被告甲○○，則堅決否認有上
    開三恐嚇犯行，辯稱：（一）徐益德因欠款未還，經其提起侵占之告訴，致徐益
    德懷恨在心；（二）其從未撥打電話予乙○○，亦不會操作在行動電話留言；（
    三）陳黃勉係乙○○之母親，故意設詞誣指其出言恐嚇等語。
七、經查：
（一）被害人徐益德於偵查中之陳述固如起訴書所載，然其並未就被害時間、在場者
      尚有何人等細節詳述，而被害人乙○○對其見聞情形，亦僅證稱：「徐益德他
      住新豐，他也被甲○○修理的很慘」（八十九年度偵緝字第五六號偵查卷，八
      十九年五月二十六日訊問筆錄），又被害人徐益德經數次傳喚復未到庭，有送
      達回證、歷次庭訊報到單在卷可按，自無從續以查證而未能肯認被告確有公訴
      意旨所指對徐益德出言恐嚇之犯行。
（二）被害人乙○○所提出之電話錄音帶，經本院送請法務部調查局鑑定是否為被告
      之聲音及有無經過剪接變造，據函復因待鑑聲音失真及受背景雜音干擾，不符
      鑑定條件，無法比對鑑定其聲紋及剪接等情形，有該局九十一年十月十一日調
      科參字第０九一００六八七三五０號及九十一年十月十六日調科參字第０九一
      ００六八九七五０號函各一紙附卷可憑。難僅執被害人乙○○之指訴，遽為對
      被告不利之認定。
（三）被害人陳黃勉於偵查中雖指稱被告帶同不詳姓名之人，於八十九年元宵節至其
      新竹市○○路○段五二五巷二三號住處，對其恐嚇稱：「以後不要出門，若出
      門要給妳好看」等語，然被害人陳黃勉於原審審理時則改稱：「四年前農曆的
      八月十二日凌晨二點多，被告帶了四、五位小弟到我住處一樓的守衛室，大叫
      我兒子乙○○欠錢不還他，我到樓下告訴他乙○○已一年多沒回來了，他不相
      信，一直鬧到天亮，三天後也就是農曆八月十五日下午三點多，他又來一次，
      也帶了小弟，也是說叫我兒子還錢，還叫小弟把我看著，說不要讓我好過，要
      我出門時注意點」（原審九十一年七月二十九日審理筆錄）云云。衡諸被害人
      陳黃勉前後二次所述，時間迥異，一為八十九年元宵節，一為八十七年之中秋
      節，經原審法院提示八十九年度偵字第二九九三號偵查卷第九０頁及第九一頁
      ，訊問所指時間不同之緣由，被害人陳黃勉答以：「我不記得了」，經原審法
      院再質以：「八十九年元宵節時，被告甲○○有沒有帶人去找妳？」，陳黃勉
      則回答：「我只知道我說的那二次」（原審九十一年七月二十九日審理筆錄）
      。被害人陳黃勉前後所述不一，其證詞尚有瑕疵，已未可遽採；況被害人陳黃
      勉就有無證人見聞一節之陳述，亦稱：「當時（即八十七年中秋節）看到情形
      的守衛已經換走了，我也不知道他的名字」，顯無從續以查證，此部分被害人
      陳黃勉之之指訴亦乏佐證。
（四）公訴意旨所認上開三件犯行，尚屬不能證明，因公訴人認與前揭有罪部分具有
      連續犯之裁判上一罪關係，爰不另為無罪之諭知。
八、臺灣新竹地方法院檢察署檢察官移送併辦（九十一年度偵字第五０四九號）意旨
    以：被告甲○○於八十九年三月二十七日晚間六時三十分許，在新竹市○○路六
    六巷二三號二樓「華陽保齡球館」之二樓辦公室內，因與「吉東育樂股份有限公
    司」（下稱吉東公司）股東李水杉發生錢財糾葛，竟遷怒於另一股東曾家權，在
    公司股東會上當眾率領十餘名不良分子，徒手或持煙灰缸、鐵椅，共同圍毆被害
    人曾家權及李水杉二人，致其二人身體多處受傷，被告復教唆一名不良分子將辦
    公室門關上，令在場之股東不許離開，再恐嚇稱：「也不許報案」。因認被告甲
    ○○涉有刑法第三百零二條第一項之私行拘禁罪嫌及同法第三百零五條之恐嚇罪
    嫌，而與本案有裁判上一罪關係（移送併辦意旨書記載為「與審理中案件具有連
    續犯關係」，臺灣新竹地方法院檢察署九十一年十月九日竹檢雲明九一偵五０四
    九字第二三一三七號函移送併辦說明則記載為「係牽連犯之關係」）云云。經查
    ：
（一）訊之被告甲○○，雖坦承確於右揭時、地傷害曾家權，然堅決否認有何私行拘
      禁或恐嚇之事，辯稱：其係於八十九年三月二十七日白天稍早時，經吉東公司
      董事長劉金生之通知，而知悉當天晚上預定召開股東會，因曾家權阻止其參與
      開會，二人始發生爭執等語。
（二）查吉東公司主要之業務即係經營「華陽保齡球館」，且吉東公司於八十九年三
      月二十七日在新竹市○○路六六巷二三號「華陽保齡球館」之二樓舉行股東會
      ，被告自稱為吉東公司股東，在股東會上將曾家權毆傷等情，雖據被害人曾家
      權於警訊中及原審訊問時指訴甚詳，亦為被告所坦認，惟被告係於八十九年三
      月二十七日出席吉東公司之股東會時，因與其他股東間就是否具有股東身分之
      認知不一，始發生爭執，自係臨時起意。
（三）被告本件論罪科刑所為之犯罪對象係被害人乙○○，起因為債務糾葛，而檢察
      官移送併辦部分被告行為之對象為吉東公司之股東，且係因雙方就股東身分認
      知差異而起爭執，二者之犯罪動機及犯罪態樣，均不相同，難認被告就併辦意
      旨所指之犯行，與本件論罪科刑部分之犯行有何基於概括犯意之連續犯關係。
      況被告對被害人乙○○所為之恐嚇行為，係於八十九年一月六日，而被告係八
      十九年三月二十七日始知悉吉東公司將於同日召開股東會，殊難想像被告於八
      十九年一月六日恐嚇被害人乙○○時，已生概括之犯意，預定對吉東公司之股
      東在八十九年三月二十七日施以恐嚇。
（四）綜上各情，檢察官移送併辦部分與本件論罪、科刑部分並無連續犯或牽連犯之
      裁判上一罪關係，非本件起訴效力範圍所及，本院無從併予審理，應退由檢察
      官另行偵處。
據上論斷，應依刑事訴訟法第三百六十九條第一項前段、第三百六十四條、第二百九
十九條第一項前段，刑法第三百零五條、第四十七條，罰金罰鍰提高標準條例第一條
前段，判決如主文。
本案經檢察官李良忠到庭執行職務
中    華    民    國      九十二      年      一      月        七      日
                              臺灣高等法院刑事第六庭
                                  審判長法  官  陳  春  秋
                                        法  官  高  明  哲
                                        法  官  王  麗  莉
右正本證明與原本無異。
不得上訴。
                                        書記官  蘇  秋  
中    華    民    國      九十二      年      一      月        七      日
附錄本判決論罪科刑法條：
刑法第三百零五條
以加害生命、身體、自由、名譽、財產之事恐嚇他人，致生危害於安全者，處二年以
下有期徒刑、拘役或三百元以下罰金。


司法院資訊處製作；財團法人民間司法改革基金會備份。
